臺灣臺南地方法院刑事判決
111年度簡上字第96號
上  訴  人  
即  被  告  郭阿妙



輔  佐  人
即被告之女  譚文婉
上列上訴人即被告因竊盜案件，不服本院中華民國111年3月17日
111年度簡字第492號第一審簡易判決（聲請簡易判決處刑案號：
111年度偵字第82號），提起上訴，本院管轄之第二審合議庭判
決如下：
    主  文
上訴駁回。
    事  實
一、郭阿妙於民國110年11月23日4時19分許，行經位於臺南市○
    區○○路00○0號之基督教恩友中心臺南教會（下稱臺南恩友中
    心）前之騎樓時，見負責人彭淑玲管領之冬瓜1條（價值新
    臺幣200元）置於桌下之籃子內且無人看管，認有機可乘，
    竟意圖為自己不法之所有，基於竊盜之犯意，徒手竊取上開
    冬瓜得逞，旋即離去。嗣因彭淑玲發覺遭竊報警處理，經警
    調閱監視器循線查獲，並扣得上開冬瓜（已發還彭淑玲領回
    ），而查悉上情。
二、案經臺南市政府警察局第五分局（下稱第五分局）報告臺灣
    臺南地方檢察署檢察官偵查後聲請以簡易判決處刑。　　
    理  由
一、以下所引用具傳聞證據性質之供述證據，因檢察官及被告郭
    阿妙於本案言詞辯論終結前均未爭執證據能力，本院審酌前
    開證據之作成或取得之狀況，並無非法或不當取證之情事，
    且無顯不可信之情況，依刑事訴訟法第159條之5規定，均具
    有證據能力；又以下所引用卷內非供述證據性質之證據資料
    ，則均無違反法定程序取得之情形，依刑事訴訟法第158條
    之4規定之反面解釋，亦應有證據能力，合先敘明。
二、訊據被告固坦承其於110年11月23日4時19分許，行經臺南恩
    友中心前之騎樓時，未經同意即徒手拿取置於桌下之籃子內
    之冬瓜1條之事實，惟矢口否認涉有竊盜罪嫌，辯稱：其只
    是想把冬瓜送給窮困之街友，之後也已歸還冬瓜，都是誤會
    而已云云。經查：
　㈠被告於110年11月23日4時19分許，行經位於臺南市○區○○路00
    ○0號之臺南恩友中心前之騎樓時，見被害人即負責人彭淑玲
    管領之冬瓜1條置於桌下之籃子內且無人看管，即徒手拿取
    上開冬瓜後離去，嗣因被害人發覺而報警處理，經警調閱監
    視器循線查獲，並扣得上開冬瓜（已發還被害人領回）等客
    觀事實，業據被告於警詢、偵查、本院準備程序及審理中均
    坦承曾拿取上開冬瓜不諱，亦經證人即被害人於警詢中指述
    明確（警卷第7至11頁），且有第五分局扣押筆錄及扣押物
    品目錄表、贓物認領保管單、監視器錄影畫面擷取照片及查
    獲照片在卷可稽（警卷第13至19頁、第23頁、第25至29頁）
    ，足認被告任意性之陳述確與事實相符，堪以採信，上開事
    實首堪認定。
　㈡被告固辯稱其欲將冬瓜送給窮困街友而否認竊盜犯意云云。
    然被告係自臺南恩友中心前騎樓擺放之桌子下方之籃子內拿
    取冬瓜，有前引監視器錄影畫面擷取照片可供查考（警卷第
    25頁），衡情被告顯已知悉該冬瓜係臺南恩友中心所有且尚
    待利用之物，其竟未經同意即恣意拿取，主觀上自有竊盜之
    故意無疑。又臺南恩友中心存放上開冬瓜，原即為烹煮後供
    給食物與窮困人士食用，縱有分送之必要，亦應由該中心人
    員為之，被告本無權擅作主張；況被告於110年11月23日4時
    19分許拿取上開冬瓜後，係因被害人報警究辦，員警調閱監
    視器循線查獲，始於110年11月25日9時許至被告居處扣得上
    開冬瓜等情，亦有前引第五分局扣押筆錄及扣押物品目錄表
    足資參照（警卷第13至19頁），益見被告純係為圖自己利用
    而拿取上開冬瓜，其顯有不法所有之意圖甚明。
　㈢綜上所述，本件事證明確，被告上開犯行洵堪認定，應予依
    法論科。
三、核被告所為，係犯刑法第320條第1項之竊盜罪。再被告出生
    於00年0月00日，於上開犯行時為已滿80歲之人，有其個人
    戶籍資料查詢結果附卷可憑（本院卷即本院111年度簡上字
    第96號卷第23頁），考量其年事已高，爰依刑法第18條第3
    項規定減輕其刑。原審以被告上開犯行事證明確，援引刑事
    訴訟法第449條第1項、第3項、第450條第1項、第454條第2
    項，刑法第320條第1項、第18條第3項、第41條第1項、第38
    條之1第5項，刑法施行法第1條之1第1項等規定，逕以簡易
    判決就被告所犯上開之罪量處拘役10日，並諭知易科罰金之
    折算標準；另說明：被告竊得之冬瓜因已發還被害人，不予
    宣告沒收或追徵等語，經核原審之認事用法實無違誤，量刑
    亦無不當（詳後述），應予維持。
四、被告上訴理由固稱：被告年事已高且不識字，又滿身病痛，
    因惻隱之心，欲拿取冬瓜援助貧困街友而誤犯本案，原審判
    處拘役10日實屬過重，且被告所為實係無心之過，犯後亦與
    被害人達成和解，請判決被告無罪等語。惟查：
  ㈠被告拿取上開冬瓜時，主觀上有竊盜之犯意及不法所有之意
    圖，業經本院認定在前，其辯稱欲援助他人云云，顯係臨訟
    飾卸之詞，委無可採。
  ㈡次按關於刑之量定，係實體法上賦予法院得為自由裁量之事
    項，倘原審未有逾越法律所規定之範圍，亦無濫用其權限，
    除顯有失出失入等科罰與罪責不相當之情形外，應予尊重，
    不得任意指摘為違法；原審就被告所犯上開竊盜罪量處拘役
    10日，係於法律規定之刑度範圍內所為之量刑，並無違法情
    事。
  ㈢又在同一犯罪事實與情節，如別無其他加重或減輕之原因，
    下級審法院量定之刑，亦無過重或失輕之不當情形，則上級
    審法院對下級審法院之職權行使，原則上應予尊重。原審已
    審酌被告不思以正當途徑獲取財物，未能尊重他人財產法益
    ，趁機任意竊取他人物品，顯見其法紀觀念實屬淡薄，且漠
    視他人財產權益，影響社會安全秩序，所為實屬可議，惟念
    被告犯後坦認犯行，犯後態度尚可，兼衡被告於警詢時自陳
    其國小畢業（被告於本院審理時陳明其為國小肄業，然此些
    微差異於判決尚無影響）之教育程度、家庭經濟狀況為勉持
    等事項，而為本件科刑之判斷基礎，均已就被告犯行之不法
    內涵、所生危害，及被告之犯後態度、智識程度、生活狀況
    等原審判決當時可參考之一切相關情狀綜合為審慎之裁量，
    尚無濫用自由裁量之權限或顯然出入之情事，復無何科罰與
    罪責不相當之瑕疵可指，依前揭說明，本院即應予尊重，亦
    難逕認原審之刑罰裁量有何失當之情事。
  ㈣從而，被告以本案純屬誤會為由提起上訴，請求本院撤銷原
    判決並諭知被告無罪，實無理由，應予駁回。
  ㈤被告雖已與被害人達成和解，獲得被害人之原諒，有撤銷告
    訴和解書存卷可參（本院卷第13頁），惟考量被告前已有竊
    盜前科，且於上訴後一再否認犯意，顯未面對己非，實有藉
    刑罰之執行以促其警惕、避免再犯之必要，不宜逕為緩刑之
    宣告，附此敘明。
據上論斷，應依刑事訴訟法第455條之1第1項、第3項、第368條
，判決如主文。
本案經檢察官蘇榮照聲請以簡易判決處刑，檢察官董和平到庭執
行職務
中　　華　　民　　國　　111 　年　　7 　　月　　20　　日
　　　　　　　刑事第二庭   審判長  法　官　 彭喜有
                                   法  官   洪士傑
                                   法  官   蔡盈貞
以上正本證明與原本無異。
不得上訴。
　　　　　　　　　　　　　　　　　 書記官   林耿慧　　　
中　　華　　民　　國　　111 　年　　7 　　月　　20　　日